臺灣高雄地方法院刑事判決　　　　　　　　　　　　　　九十一年度訴字第九九號
　　公　訴　人　臺灣高雄地方法院檢察署檢察官
　　被　　　告　丙○○○股　設.
　　　　　　　　份有限公司
　　代　表　人　丁○○
　　被　　　告　甲○○
　　被　　　告　乙○○
右列被告等因違反廢棄物清理法案件，經檢察官聲請簡易判決處刑（九十年度偵字第
八二二五號、九十年度偵字第一八八九五號、九十年度偵字第一０二二五號），本院
認不宜以簡易判決處刑（九十年度鳳簡字第八０一號），爰適用通常程序審理，判決
如左：
    主  文
丙○○○股份有限公司之受僱人因執行業務，未依廢棄物清理法第四十一條第一項規
定領有廢棄物處理許可文件，從事廢棄物清除，科罰金新台幣拾萬元。
甲○○連續事業相關人員未依廢棄物清理法規定之方式清除廢棄物，致污染環境，處
有期徒刑壹年貳月，緩刑肆年。
乙○○共同連續未依廢棄物清理法第四十一條第一項規定領有廢棄物處理許可文件，
從事廢棄物清除，處有期徒刑壹年貳月，緩刑肆年。
    事  實
一、丁○○（已經不起訴處分確定）係丙○○○股份有限公司（以下簡稱「興龍公司
    」）之負責人，甲○○係興龍公司之管理課長，負責該公司廢棄物清除處理之工
    作，明知公、民營廢棄物清除、處理機構經營廢棄物之貯存、清除或處理業務，
    應向地方主管機關申請核發許可文件，如未依法領有廢棄物清除、處理許可文件
    ，從事廢棄物之貯存、清理、處理者，應受刑事處罰，仍自民國八十六年間起至
    八十九年五月間，僱請未領有公、民營廢棄物清理許可文件之乙○○，並與乙○○共同基於概括犯意之聯絡，連續以每車次新台幣一千五百元至二千元不等之代
    價，由乙○○以一自用併裝三輪車，將興龍公司所產生之水性漆渣、廢漆桶、廢
    木材、廢塑膠等一般事業廢棄物，載運至路竹鄉垃圾掩埋場及二仁溪畔等地傾倒
    棄置，而從事廢棄物之清除工作多次，並致污染二仁溪畔之環境。嗣於八十九年
  五月二十四及同年六月一日，經行政院環保署稽查督察大隊南區隊稽查發現。
二、案經高雄縣政府移送高雄地方法院檢察署檢察官聲請以簡易判決處刑。
    理  由
一、按檢察官聲請以簡易判決處刑案件，經法院認為不得或不宜以簡易判決處刑者，
    應適用通常程序審判之，刑事訴訟法第四百五十二條定有明文。本件檢察官雖聲
    請以簡易判決處刑，惟被告等所為對環境安全之危害程度，容有待行評估，是本
    院認不宜逕以簡易判決處刑，乃改依通常程序審理，合先敘明。
二、訊據被告甲○○、乙○○對於右揭事實坦承不諱，復有行政院環境保護署水污染
    稽查記錄表二紙、照片二幀、行政院環境保護署八十九年七月五日八九環署督字
    第００三七二八０號、高雄縣政府八十九年七月五日八九府環四字第一一七三０
    七號函、高雄縣違反廢棄物清理法告發通知單各一紙在卷足憑。按所謂「一般廢
    棄物」係指由家戶或其他非事業所產生之垃圾、糞尿、動物屍體等，足以污染環
    境衛生之固體或液體廢棄物，而所謂「事業廢棄物」則係指工礦廠場、公司行號
    、醫療院所、及包括由中央主管機關會商中央目的事業主管機關，訂定公告認定
    標準之事業機構，所產生具有毒性、危險性，其濃度或數量足以影響人體健康或
    污染環境之廢棄物之有害事業廢棄物，與有害事業廢棄物以外之一般事業廢棄物
    ，此觀之廢棄物清理法第二條，並參酌廢棄物清理法高雄市施行細則第三十四條
    、廢棄物清理法臺北市施行細則第三十七條及廢棄物清理法臺灣省施行細則第十
    九條等規定自明；本件查獲之廢棄物，為丙○○○所產生，為被告等所不否認，
    經檢驗結果五大重金屬之溶出試驗含量及酸鹼值均未超過標準，有卷附行政院環
    境保護署稽查記錄一紙、廢棄物樣品溶出液檢驗被告二紙可參，是本件廢棄物屬
    一般事業廢棄物，應堪認定。又按廢棄物處理法中所規範之「清除」，係指一般
    事業廢棄物之收集、運輸行為，此觀事業廢棄物貯存清除處理方法及設施標準第
    二條第二款規定自明；本件被告乙○○將水性漆渣、廢漆桶等廢棄物收集後運往
    掩埋場及二仁溪畔傾倒棄置，自屬廢棄物清理法所規範之「清除」行為亦無疑義
    。再觀以現場照片，興龍公司之廢棄物棄置於二仁溪畔沙地上，白色漆渣以塑膠
    袋裝置，並有部分已滲漏於外，還有廢漆桶、廢木材、廢塑膠等垃圾散布該處，
    已嚴重影響二仁溪畔之環境，是該廢物物已致污染環境之結果無訛。綜上所述，
    本件事證明確，被告二人犯行洵堪認定。
三、按行為後法律有變更者，適用裁判時之法律，但裁判前之法律有利於行為人者，
    適用最有利於行為人之法律，刑法第二條第一項定有明文；被告二人行為後，立
    法院業於九十年十月四日三讀通過修正廢棄物清理法，將全部條文由三十六條擴
    增為七十七條，於同月二十四日經總統公布施行，於同年月二十六日生效，修正
    前廢棄物清理法第二十二條第二項第四款、第四項之規定，移置修正後第四十六
    條第一項第四款、第四十七條，其法定刑由「一年以上五年以下有期徒刑，得併
    科一百萬元以下罰金」，修正為「一年以上五年以下有期徒刑，得併科新臺幣三
    百萬元以下罰金」，經核新舊法刑度相同，僅係罰金刑部分由舊法規定之銀元一
    百萬元以下罰金，改為等值之新臺幣三百萬元以下罰金，是依刑法第二條第一項
    前段規定，自應適法新法。又按廢棄物清理法第四十六條第一項第四款係規定：
    「未依第四十一條第一項規定領有廢棄物清除、處理許可文件，『從事廢棄物貯
    存、清除、處理』，或未依廢棄物清除、處理許可文件內容貯存、清除、處理廢
    棄物」，該款後段係處罰公、民營廢棄物清除處理機構固無疑義，然前段並未限
縮於公、民營廢棄物清除處理機構，依文義觀之，凡未領有許可證或核備文件而
    從事廢棄物貯存、清除、處理即該當之，從而事業機構固為處罰之對象，自然人
    亦在處罰之列；再從目的解釋而言，廢棄物清理法之立法目的，為有效清除、處
    理廢棄物，改善環境衛生，維護國民健康，該法第一條定有明文，而非屬公、民
    營廢棄物之清除處理機構，未領得許可文件即從事廢棄物清除處理，其對環境衛
    生危害不亞於公、民營廢棄物清除處理機構，如該條款解釋上僅規範公、民營廢
    棄物清除處理機構，未將包括個人之非公、民營廢棄物清除處理機構列入適用範
    圍，顯無法落實立法目的（最高法院九十年度台上字第三八三０號判決參照）。
    是核被告甲○○所為，係犯修正後廢棄物清理法第四十六條第一項第二款之事業
    相關人員未依規定之方式清除廢棄物，致污染環境罪及同條項第四款之未領有廢
    棄物清除、處理許可文件，從事廢棄物清除罪；被告乙○○係犯同法第四十六條
    第一項第四款之未領有廢棄物清除、處理許可文件，從事廢棄物清除罪；而被告
    興龍公司受僱人，委託無許可文件之被告乙○○為其清除公司之廢棄物，應依修
    正後廢棄物清理法第四十七條規定，科以第四十六條第一項所定之罰金刑。公訴
    人漏論被告甲○○犯同法第四十六條第一項第四款之罪，尚有未洽，惟此部分犯
    罪事實已包含於起訴事實中，本院自得加以審理，附此敘明。被告甲○○及乙○○就未領得廢棄物清除、處理許可文件，而從事廢棄物清除之犯行，有犯意之聯
    絡及行為之分擔，俱為共同正犯。又被告甲○○多次事業相關人員未依規定之方
    式清除廢棄物，致污染環境之行為，及其與被告乙○○，多次未領得廢棄物清除
    、處理許可文件，而從事廢棄物清除之犯行，時間緊接，方法相同，觸犯構成要
    件相同之罪名，顯係基於概括犯意為之，為連續犯，應依刑法第五十六條之規定
    ，論以一罪。又被告甲○○其所犯兩罪間，有目的方法之牽連關係，應依刑法第
    五十五條規定，從情節較重之事業負責人未依法定方式清除廢棄物致污染環境罪
    處斷。爰審酌被告二人因不諳法律，非法傾倒廢棄物足以影響環境清潔及生態，
    棄置廢棄物之時間三年有餘，惟念其等犯後坦承犯行，事後已將廢棄物清運完畢
    並繳交罰鍰，並已委託合法之廢棄物清除處理機構處理廢棄物等一切情狀，量處
    如主文所示之刑。又被告甲○○、乙○○二人，素行尚稱良好，未曾受有期徒刑
    以上刑之宣告，此有台灣高等法院被告全國前案紀錄表及台灣高雄地方法院檢察
    署刑案資料查註紀錄表附卷可按，其經此偵、審程序，應知所警惕，諒無再犯之
    虞，本院因認對其所處之刑以暫不執行為當，爰均併予宣告緩刑四年，用勵自新
    。
據上論斷，應依刑事訴訟法第二百九十九條第一項前段、第四百五十二條，修正後廢
棄物清理法第四十六條第一項第四款、第四十七條，刑法第十一條前段、第二條第一
項前段、第二十八條、第五十五條、第五十六條、第七十四條第一款，判決如主文。
中    華    民    國      九十一      年       五       月      二      日
                                  臺灣高雄地方法院刑事第四庭
                                      審判長法  官  黃建榮
                                            法  官  張桂美
                                            法  官  盧怡秀
右正本證明與原本無異。
如不服本判決，應於判決送達後十日內，向本院提出上訴狀。
                                            書記官  林宜正
中    華    民    國      九十一      年       五       月      三      日
附錄論罪科刑法條：
廢棄物清理法第四十六條第四款：
有下列情形之一者，處一年以上五年以下有期徒刑，得併科新臺幣三百萬元以下罰金
：
四、未依第四十一條第一項規定領有廢棄物清除、處理許可文件，從事廢棄物貯存、
    清除、處理，或未依廢棄物清除、處理許可文件內容貯存、清除、處理廢棄物。
廢棄物清理法第四十七條：
法人之負責人、法人或自然人之代理人、受僱人或其他從業人員，因執行業務犯前二
條之罪者，除處罰其行為人外，對該法人或自然人亦科以各該條之罰金。
